【裁判字號】    95,簡上,48
【裁判日期】    950809
【裁判案由】    傷害
【裁判全文】
臺灣臺南地方法院刑事判決              95年度簡上字第48號
上  訴  人  乙○○
即  被  告
上列上訴人因傷害案件，不服本院94年度簡字第2760號中華民國
94年12月12日第一審判決（聲請案號：94年度營偵字第774號）
，提起上訴，本院管轄之第二審合議庭判決如下：
    主  文
上訴駁回。
    事  實
一、乙○○於民國九十四年一月二十九日十五時許，前往臺南縣
    後壁鄉菁豐村崩埤十六號戊○○家，適戊○○與友人丙○○
    、丁○○在客廳休息。之後丙○○外出時不慎撞及站立於大
    門口旁之乙○○，乙○○即心生不滿，基於傷害之犯意，接
    續出拳毆打及腳踹丙○○，致丙○○受有右上眼瞼挫裂傷3
    Ⅹ0.5公分、前額挫傷2Ⅹ0.5公分、枕區血腫5Ⅹ3公分、右
    眼眶瘀青等傷害，戊○○見狀前來阻止，乙○○另起傷害之
    犯意，以同一手法毆打戊○○，致戊○○受有右顴右眼瞼挫
    傷、上下唇裂傷破皮及雙肘擦傷等傷害。
二、案經丙○○及戊○○訴由臺南縣警察局白河分局報告臺灣臺
    南地方法院檢察署檢察官偵查後聲請簡易判決處刑。
    理  由
一、訊據上訴人即被告乙○○固坦承於上開時地徒手毆打戊○○
    及丙○○，惟辯稱：我是因先遭丙○○毆打，才出拳，原判
    決認定我因細故毆打人，我不服氣，事實經過為：事發前我
    正在戊○○家門口查電話號碼，丙○○走過來並說他有喝一
    些酒，我也回說，我也有喝一點，丙○○聽完二話不說就出
    手打我左臉太陽穴，我認為我跟他既不認識也未曾謀面，氣
    不過就回手打他左腹部及右太陽穴，接著他就倒在屋簷下了
    ，戊○○見狀，就從屋內客廳茶几站起來，指著丙○○並趨
    前質問我說，我知不知道他是誰，我說不知道，戊○○就追
    打我，有打到我，我也有回手，這時丁○○就抓住我，戊○○進而拿四角形木棍要繼續打我，我就跟丁○○說，如果她
    不放手，我就要打她了，丁○○才放手，然後與戊○○一起
    過去看丙○○，因我沒有看到丙○○等人有什麼大動作，我
    以為丙○○沒什麼要緊，所以就走了。我被傷部分因我並未
    去驗傷，直到我知道被告時，已超過提出告訴期間了。另我
    只打丙○○身體及頭部各一拳，他前額那個傷勢並非我造成
    的云云。
二、經查：
  (一)被告傷害丙○○、戊○○二人之犯行，業據證人丙○○到庭
    指證：「當天我們吃完飯後，在戊○○家客廳坐，在場有證
    人丁○○及我，被告在門口看電話簿，我在客廳裡面，跟他
    說你找到沒有，如果沒有找到就不要找了，趕快進來，之後
    我要去廁所，經過門口時，因為門口很窄，被告擋在門口，
    所以我側身經過，並且把手放在被告肩膀上，被告就出手打
    我眼瞼附近，至於是左邊還是右邊我現在已經忘記了，接著
    我就跌倒在門外地上，之後我坐在地上問被告為何要打我，
    被告二話不說又過踹我三下，我就昏倒了」等語；及證人戊○○到庭證述：「當天我與丙○○、丁○○一起在那邊坐，
    後來被告來，我就叫被告進來坐，被告說好就進來，當時我
    因為尿急去後面上廁所，才尿到一半，忽然我聽到丁○○高
    喊乙○○在打丙○○，我一聽到之後，本來不相信，所以慢
    慢走過來，我走過到前面，看到丙○○已經仰倒在地上，頭
    都是血，我就把丙○○扶起，並且告訴乙○○說，這是自己
    人，你怎麼打他」、「這時候被告跑到我門外，我就說財源
    兄，這是自己人，你為何要還要打，被告一聽就跑過來用拳
    頭打我頭部，我就倒地，當我回過神來時，要去追被告時，
    被告就騎乘機車跑掉了」等語歷歷。
  (二)再者由證人丁○○到庭證述：「當天我看到丙○○大約在下
    午兩點多時，在戊○○家客廳坐，兩個人在躺椅上休息，乙○○就過來拿了一本電話簿在門口翻閱，丙○○就招呼乙○○進來坐，接著丙○○就站起來要往門口走，可能有撞到乙○○，乙○○就出手打丙○○，丙○○就往前去撞到柱子，
    這時候戊○○已經走到房子後面，此時丙○○問乙○○說，
    我又沒有怎麼樣，你為何打我，但乙○○就又出手打丙○○
    ，而且用腳去踹丙○○，丙○○躺在地上，我看道丙○○不
    能動，就站在原地喊戊○○趕快過來，戊○○進來看到這種
    情形，我就告訴戊○○說是乙○○打丙○○，戊○○就說財
    源哥，你怎麼可以打丙○○，丙○○年紀比你大，是自己人
    ，乙○○就回說，打就打，有什麼好怕的」、「戊○○看乙○○要離開，就大步往乙○○的方向走，乙○○可能以為戊○○要打他，就出手先打戊○○而且還踢他，並且順手把戊○○皮夾拿走」、「丙○○是在乙○○動手之後，才流血的
    。流血之處是在後腦及額頭」等語，足證被告確有傷害之行
    為，並因此造成丙○○後腦及前額受傷。
  (三)此外，復有丙○○、戊○○提出之佑昇醫院診斷證明書二紙
    、佑昇醫院九十五年五月二十三日佑昇字第950523001號暨
    所附之丙○○就診時之病歷資料可資參佐。
  (四)被告雖辯稱係丙○○先動手云云，然由前述證人丙○○及丁○○已到庭等情，足見丙○○並非無理由或惡意碰觸被告，
    退步言之，縱被告認丙○○之行為已構成侵害，然被告亦自
    承係因氣不過而出拳，顯見被告為傷害行為時，其所自認之
    侵害行為亦已完成，被告之行為並未符合任何阻卻違法之要
    件，其所辯自無法引為有利之認定。綜上所述，本案事證已
    明，被告犯行洵堪認定。
三、按被告行為後，於九十五年六月十四日修正公布、同年七月
    一日施行之刑法施行法第一條之一規定：「（第一項）中華
    民國九十四年一月七日刑法修正施行後，刑法分則編所定罰
    金之貨幣單位為新臺幣。（第二項）九十四年一月七日刑法
    修正時，刑法分則編未修正之條文定有罰金者，自九十四年
    一月七日刑法修正施行後，就其所定數額提高為三十倍。但
    七十二年六月二十六日至九十四年一月七日新增或修正之條
    文，就其所定數額提高為三倍」。考其立法理由，係為因應
    九十四年二月二日修正公布、九十五年七月一日施行之刑法
    施行後，依新刑法總則第三十三條第五款規定，罰金貨幣單
    位已改為新臺幣，是以分則編各罪所定罰金之貨幣單位，自
    應配合上開規定修正，且新刑法施行後既已不再適用「現行
    法規所定貨幣單位折算新臺幣條例」，為使罰金數額趨於一
    致，避免衍生新舊法比較適用問題，以緩和實務適用法律之
    衝擊，於不變動罰金數額之前提下，而為制定（前揭條文立
    法意旨參照）。是刑法施行法第一條之一僅係將刑法分則之
    罰金刑貨幣單位由銀元改為新臺幣，且替代罰金罰鍰提高標
    準條例部分條文，與罰金罰鍰提高標準條例罰金額度相同，
    並不發生有利、不利之問題，亦非法律變更刑度之條文，當
    無比較新舊法之問題，是核被告所為，係犯現行刑法第二百
    七十七條第一項之傷害罪。
四、被告先後二次傷害犯行，犯意各別，行為不同，應分論併罰
    。原審以被告罪證明確，並審酌其犯罪動機、目的、手段、
    品行、智識程度、及僅因細故即毆擊告訴人，且尚未與人和
    解等一切情狀，並依刑事訴訟法第四百四十九條第一項前段
    ，及裁判當時施行之刑法第三百四十六條第一項、第三十條
    第一項前段、第二項、第四十一條第一項前段，罰金罰鍰提
    高標準條例第一條前段、第二條，分別量處被告拘役五十五
    日及五十五日，應執拘役一百日，並諭知以三百元折算一日
    之易科罰金標準，認事用法均無違誤。
五、惟被告行為後，於九十四年二月二日修正公布之刑法，業於
    九十五年七月一日施行，依修正後刑法第二條第一項規定：
    「行為後法律有變更者，適用行為時之法律。但行為後之法
    律有利於行為人者，適用最有利於行為人之法律」，被告犯
    罪時即修正前刑法第四十一條第一項前段規定：「犯最重本
    刑為五年以下有期徒刑以下之刑之罪，而受六個月以下有期
    徒刑或拘役之宣告，因身體、教育、職業、家庭之關係或其
    他正當事由，執行顯有困難者，得以一元以上三元以下折算
    一日，易科罰金」，再依被告行為時易科罰金之折算標準，
    即修正前罰金罰鍰提高標準條例第二條前段（現已刪除）規
    定，就其原定數額提高為一百倍折算一日，則被告行為時之
    易科罰金折算標準，應以銀元三百元折算一日，經折算為新
    臺幣後，應以新臺幣九百元折算為一日。惟依修正後刑法第
    四十一條第一項前段規定：「犯最重本刑為五年以下有期徒
    刑以下之刑之罪，而受六個月以下有期徒刑或拘役之宣告者
    ，得以新臺幣一千元、二千元或三千元折算一日，易科罰金
    」，比較修正前後之易科罰金折算標準，新修正施行之規定
    並未較有利於被告，依刑法第二條第一項前段，應適用修正
    前刑法第四十一條第一項前段規定，定其折算標準。
六、又被告行為時即修正前刑法第五十一條規定：「數罪併罰，
    分別宣告其罪之刑，依左列各款定其應執行者：」其中第五
    款規定：「宣告多數有期徒刑者，於各刑中之最長期以上，
    各刑合併之刑期以下，定其刑期。但不得逾二十年。」修正
    後刑法第五十一條第五款規定：「宣告多數有期徒刑者，於
    各刑中之最長期以上，各刑合併之刑期以下，定其刑期。但
    不得逾三十年。」比較結果，修正後刑法並非較有利於行為
    人，依刑法第二條第一項前段之規定，仍應依修正前刑法，
    定其應執行之刑。
七、原審裁判時，因新修正之刑法尚未開始施行，而未及為新舊
    法比較，然原判決依當時法律既無違法之處，量刑亦稱妥適
    ，被告上訴指摘原審判決誤認其係為細故傷人云云，為無理
    由，應予駁回。
據上論斷，應依刑事訴訟法四百五十五條之一第一項、第三項、
第三百六十八條，刑法第二條第一項、修正前第四十一條第一項
前段、第五十一條第五款，判決如主文。
本案經檢察官甲○○到庭執行職務
中    華    民    國    95    年    8     月    9    日
                  刑事第五庭    審判長法  官  鄧希賢
                                      法  官  張銘晃
                                      法  官  包梅真
以上正本證明與原本無異。
不得上訴。
                                      書記官  張富
中    華    民    國    95    年    8     月    14    日


司法院資訊處製作；財團法人民間司法改革基金會備份。
